【裁判字號】    90,上易,959
【裁判日期】    900424
【裁判案由】    違反能源管理法
【裁判全文】
臺灣高等法院刑事判決                              九十年度上易字第九五九號
    上  訴  人  臺灣桃園地方法院檢察署檢察官
    被      告  甲○○
    選任辯護人  張玉希
右上訴人因被告違反能源管理法案件，不服臺灣桃園地方法院八十九年度易字第二七
七五號，中華民國八十九年十二月十一日第一審判決（起訴案號：臺灣桃園地方法院
檢察署八十九年度偵字第一六一三五號、九十年度偵字第二五八九號）提起上訴，本
院判決如左：
    主  文
原判決撤銷。
甲○○共同連續未經許可而經營中央主管機關指定之能源產品之銷售業務，累犯，處
有期徒刑陸月，併科罰金新臺幣肆拾伍萬元，有期徒刑如易科罰金，以佰元折算壹
日，罰金如易服勞役，以罰金總額與陸個月之日數比例折算。扣案之汽油貳萬貳仟公
升、加油機肆台、加油槍肆枝、皮管貳條均沒收。
    事  實
一、甲○○曾於民國八十八年間因違反能源管理法案件，經臺灣桃園地方法院判處有
    期徒刑四月，併科罰金新臺幣二十萬元，甫於八十八年十一月十八日執行完畢，
    仍不知悔改，明知汽油係經中央主管機關指定之能源產品，非經許可，不得擅自
    從事汽油之銷售業務，詎竟又未經取得中央主管機關之許可，再自八十九年十月
    一日起，在桃園縣桃園市○○○路欣欣釣蝦場後方之鐵皮屋處，以每公升新臺幣
    （下同）十四元之價格買入汽油後，再用加油機以每公升十五．二元之價格銷售
    予不特定人，而未經許可，擅自經營地下加油站從事中央主管機關指定之能源產
    品即汽油之銷售業務。嗣於八十九年十月十八日下午四時三十分許，適劉事興駕
    駛車牌號碼Ｖ六─七八八號計程車前往上開地下加油站加油時，為警當場查獲，
    並扣得甲○○所有供銷售之用之汽油產品一萬五千公升及其所有供販賣汽油所用
    之加油機二台（起訴書誤載為一台）、加油槍二枝（起訴書誤載為一枝）、皮管
    二條（起訴書誤載為一條）（按上開扣案之汽油及加油機具均責由甲○○暫行保
    管）。甲○○復基於概括犯意，且與雇主有犯意之聯絡，自八十九年十二月十四
    日起，受游志旭（檢察官另案處理）之僱，在桃園市○○○路○段九十九號旁之
    巷內空地由游志旭經營之地下加油站，負責加油作業，迄同年十二月二十八日十
    二時卅分許（檢察官誤為二十七日），為警查獲計程車司機羅竹茂在場加油，並
    扣得游志旭所有之汽油產品七千公升，及供販賣汽油所用之加油機二台、加油槍
    二枝。
二、案經桃園縣警察局移送臺灣桃園地方法院檢察署檢察官偵查起訴及檢察官移送併
    案審理。
    理  由
一、右揭事實，業據被告甲○○坦承不諱，並經證人劉事興、羅竹茂及共犯游志旭於
    警訊中證述屬實，復有現場相片十二幀附卷及前揭事實欄所示之物品扣案可資佐
    證，且前開查扣之油品經取樣送中國石油股份有限公司煉製研究所產品研究組檢
    驗結果，認本件查扣之油品用之於火星式內燃機作燃料者，符合經濟部公告之能
    源產品認定基準中「汽油」規範第二款之規定，此有中國石油股份有限公司油品
    行銷事業部桃竹苗營業處八十九年十一月十三日（八九）桃直銷三五七─０一─
    ０一四二號函暨檢驗報告一份在卷可稽。綜上，本件事證明確，被告犯行堪以認
    定。
二、按石油或石油產品之輸入、輸出、生產、銷售業務非經中央主管機關許可不得經
    營，此觀能源管理法第六條第二、三項及經濟部依上開法律規定訂定之石油及石
    油產品輸入輸出生產銷售業務經營許可管理辦法第二條之規定至明。被告未經許
    可擅自銷售前開汽油，核其所為，係犯能源管理法第二十條之一前段之未經許可
    而經營中央主管機關指定之能源產品之銷售業務罪。被告與游志旭間有犯意聯絡
    ，行為分擔，應論以供同正犯。又被告先後兩地犯行時間密接，犯罪構成要件相
    同，顯係基於概括犯意為之，應論以連續犯，並加重其刑。又被告多次為顧客加
    油之銷售行為，係含括於業務概念內之多次繼續反覆實施之同一社會活動，仍僅
    成立單純一罪；再被告自八十九年十二月十四日起至同年十二月二十八日之部分
    犯行，雖未據檢察官起訴，惟既與起訴部分有連續犯之裁判上一罪之關係，本院
    自得併予審理，均併此說明。末查被告有如事實欄所示之科刑及執行紀錄，有臺
    灣高等法院被告全國前案紀錄表在卷可按，其於五年之內，再犯有期徒刑以上之
    本罪，為累犯，應依刑法第四十七條之規定遞加重其刑。
三、原審認被告罪證明確，因予論罪科刑，固非無見，惟被告自八十九年十二月十四
    日起至同年十二月二十八日之部分犯行，原審未及審酌，尚有未合，檢察官上訴
    意旨以該部分犯行與起訴部分有連續犯關係，屬裁判上一罪，依審判不可分原則
    ，應為起訴效力所及，指摘原判決不當，為有理由。原判決既有可議之處，自應
    由本院將原判決撤銷改判。爰審酌被告前有違反能源管理法前科，經執行完畢後
    ，仍不知警惕，再次為本件犯行，本不宜寬縱，惟念其犯後坦承犯行，態度良好
    ，悔意甚殷等一切情狀，量處如主文所示之刑，並分別就所處之有期徒刑及罰金
    各諭知易科罰金及易服勞役之折算標準，以資懲儆。扣案之汽油二萬二千公升，
    應依能源管理法第二十條之一後段規定沒收之；另扣案之加油機四台、加油槍四
    二枝、皮管二條，分別為被告及共犯游志旭所有且係供犯罪所用之物，亦經被告
    供明在卷，併依刑法第三十八條第一項第二款之規定宣告沒收。
據上論斷，應依刑事訴訟法第三百六十九條第一項前段、第三百六十四條、第二百九
十九條第一項前段，能源管理法第二十條之一，刑法第十一條前段、第二十八條、第
五十六條、第四十七條、第四十一條第一項、第四十二條第三項、第三十八條第一項
第二款，罰金罰鍰提高標準條例第二條，判決如主文。
本案經檢察官費玲玲到庭執行職務。
中      華      民      國      九十      年      四      月    廿四    日
                              臺灣高等法院刑事第十三庭
                                  審判長法  官  蔡    燉
                                        法  官  周  占  春
                                        法  官  李  春  地
右正本證明與原本無異。
不得上訴。
                                        書記官  王  忠  良
中    華    民    國     九十     年      四        月     二十五       日
附錄本判決論罪科刑法條：
能源管理法第二十條之一
未經許可而經營中央主管機關指定之能源產品之輸入、輸出、生產、銷售業務者，處
一年以下有期徒刑、拘役或科或併科新台幣三十萬元以下罰金，並得沒收其輸入、輸
出、生產、銷售之產品。


司法院資訊處製作；財團法人民間司法改革基金會備份。
